【裁判字號】    98,上訴,436
【裁判日期】    980527
【裁判案由】    毒品危害防制條例
【裁判全文】
臺灣高等法院臺南分院刑事判決         98年度上訴字第436號
上  訴  人
即  被  告  甲○○
上列上訴人因違反毒品危害防制條例案件，不服臺灣臺南地方法
院98年度訴字第157號中華民國98年2月13日第一審判決（起訴案
號：臺灣臺南地方法院檢察署98年度毒偵字第157號），提起上
訴，本院判決如下：
   主  文
上訴駁回。
    理  由
一、按刑事訴訟法第350條、第361條、第362條、第367條規定，
    不服地方法院之第一審判決而上訴者，須提出上訴書狀，並
    應敘述具體理由，此為上訴必備之程式；如所提之書狀未敘
    述上訴理由，或僅曾以言詞陳述上訴理由者，均應於上訴期
    間屆滿後二十日內補提理由書於第一審法院。第一審法院經
    形式審查，認逾期未補提上訴理由者，應定期間先命補正；
    逾期未補正者，為上訴不合法律上之程式，應以裁定駁回。
    倘已提出上訴理由，但所提非屬具體理由者，則由第二審法
    院以上訴不合法律上之程式，判決駁回。而所謂具體理由，
    必係依據卷內既有訴訟資料或提出新事證，指摘或表明第一
    審判決有何採證認事、用法或量刑等足以影響判決本旨之不
    當或違法，而構成應予撤銷之具體事由，始克當之（例如：
    依憑證據法則具體指出所採證據何以不具證據能力，或依憑
    卷證資料，明確指出所為證據證明力之判斷如何違背經驗、
    論理法則）；倘僅泛言原判決認定事實錯誤、違背法令、採
    証違法、判決不公、量刑失之過重或輕縱，而未依上揭意旨
    指出具體事由，或形式上雖已指出具體事由，然該事由縱使
    屬實，亦不足以認為原判決有何不當或違法者（例如：對不
    具有調查必要性之證據，法院未依聲請調查亦未說明理由，
    或援用證據不當，但除去該證據仍應為同一事實之認定），
    皆難謂係具體理由，而應認其上訴為不合法律上之程式（最
    高法院97年台上字第892號判決、97年台上字第3267號判決
    意旨及法院辦理刑事訴訟案件應行注意事項第162點參照）
    。
二、本件上訴人即被告甲○○不服原判決，於民國98年2月27日
    合法提起上訴，形式上雖提出上訴書狀敘明上訴理由，其理
    由略以：伊非屬現行犯查獲，僅經警持搜索票搜索住處，然
    伊並未有任何犯意之行為，即進行違法採尿，原判決違背法
    令云云。惟查，原審法院以被告於準備程序中就被訴事實為
    有罪之陳述，經裁定由受命法官獨任進行簡式審判程序；且
    被告施用第一級毒品海洛因、第二級毒品安非他命之自白，
    有長榮大學於97年11月28日TRC檢體報告編號0000000號確認
    報告、送驗尿液及年籍對照表各1紙足資佐證，並審酌被告
    係累犯，而施用毒品之犯行，在性質上乃屬對自我身心健康
    之自戕行為，尚未嚴重破壞社會秩序、侵害他人權益，然其
    前因施用毒品經送觀察、勒戒後，猶不思戒絕革除惡習，再
    為本件犯罪，顯未因前所受之觀察、勒戒處分而記取教訓，
    及被告犯後坦承犯行，態度良好，並其犯罪之動機、目的、
    手段等一切情狀，各量處有期徒刑10月（施用第一級毒品）
    、有期徒刑3月（施用第二級毒品），並定其應執行有期徒
    刑1年，是原審法院已詳敘認定上訴人犯罪事實之證據及理
    由，從形式上予之審查，並無違背法令之情形。被告僅泛言
    其非屬現行犯，卻經警搜索住處後，即進行違法採尿情事而
    指摘原判決違法云云。惟被告施用第一、二級毒品之犯行於
    警詢、偵訊及原審審理中均坦承不諱，並於警方搜索住處時
    配合採尿送驗（見警卷第3頁），復並未依據卷內既有訴訟
    資料或提出新事證具體指摘原審判決關於認定事實、證據取
    捨、適用法律及量刑，有何違法或不當之處，被告上訴理由
    ，自非具體。依上揭說明，本件上訴不合上訴之法定要件，
    應予駁回，並不經言詞辯論為之。
三、又按毒品危害防制條例第25條規定：「犯第10條之罪而付保
    護管束者，於保護管束期間，警察機關或執行保護管束者應
    定期或於其有事實可疑為施用毒品時，通知其於指定之時間
    到場採驗尿液，無正當理由不到場或到場而拒絕採驗者，得
    報請檢察官或少年法院（地方法院少年法庭）許可，強制採
    驗。依第20條第2項前段、第21條第2項、第23條第1項規定
    為不起訴之處分或不付審理之裁定，或依第35條第1項第4款
    規定為免刑之判決或不付保護處分之裁定，或犯第10條之罪
    經執行刑罰或保護處分完畢後2年內，警察機關得適用前項
    之規定採驗尿液。前二項人員採驗尿液實施辦法，由行政院
    定之。」而採驗尿液實施辦法第1、2、10條分別規定：「本
    辦法依毒品危害防制條例（以下簡稱本條例）第25條第3項
    規定訂定之。」、「本辦法所稱應受尿液採驗人之範圍如下
    ：一、本條例第25條第1項之受保護管束者。二、本條例第
    25條第2項所定得由警察機關採驗尿液之人員。」、「於應
    受尿液採驗人有事實可疑為施用毒品時，警察機關或執保護
    管束者除依前二條規定執行定期採驗外，得隨時採驗。」查
    被告於96年間因施用毒品案經法院裁定送觀察、勒戒，嗣因
    無繼續施用傾向，檢察官乃依毒品防制條例第20條第2項前
    段規定於96年7月19日為不起訴處分（臺灣臺南地方法院檢
    察署96年度營毒偵字第228號），有被告前案紀錄表及該不
    起訴處分書在卷可稽，是依毒品防制條例第25條第2項之規
    定，警察機關本得適用該條第1項之規定對被告採尿；又依
    採驗尿液實施辦法第10條之規定，警察機關於應受尿液檢驗
    人有事實可疑為施用毒品時，得隨時採驗。本件被告於97年
    11月5日為警持搜索票搜索時，扣得夾鏈袋2個，有臺灣臺南
    地方法院搜索票、臺南縣警察局刑事警察大隊搜索筆錄、台
    南縣警察局扣押物品目錄表在卷足憑（警卷第7-10頁），而
    被告復供稱該夾鏈袋原本係裝海洛因、安非他命使用，且亦
    坦承有施用第一、二級毒品犯行（警卷第2-3頁），是被告
    顯有事實可疑為施用毒品者，警察機關依前開辦法自得隨時
    採驗，是被告辯稱其非現行犯，警察違法採尿云云，於法尚
    有誤會，併此敘明。
四、據上論斷，應依刑事訴訟法第367條前段、第372條，判決如
    主文。
中    華    民    國    98    年    5     月    27    日
                  刑事第二庭  審判長法  官  葉居正
                                    法  官  郭千黛
                                    法  官  洪碧雀
以上正本證明與原本無異。
施用第1級毒品部分如不服本判決應於收受送達後10日內向本院
提出上訴書狀，其未敘述上訴理由者，並得於提起上訴後10日內
向本院補提理由書（均須按他造當事人之人數附繕本）「切勿逕
送上級法院」。
施用第2級毒品部分不得上訴。
                                    書記官  魏芝雯
中    華    民    國    98    年    6     月    1     日
附錄：本判決論罪科刑法條
毒品危害防制條例第10條
施用第一級毒品者，處 6 月以上 5 年以下有期徒刑。
施用第二級毒品者，處 3 年以下有期徒刑。


司法院資訊處製作；財團法人民間司法改革基金會備份。
